【裁判字號】    99,台抗,200
【裁判日期】    990311
【裁判案由】    損害賠償等
【裁判全文】
最高法院民事裁定              九十九年度台抗字第二００號
抗  告  人  甲○○
上列抗告人因與相對人新美光股份有限公司等間請求損害賠償等
事件，對於中華民國九十八年十二月三十一日台灣高等法院台中
分院裁定（九十八年度重再字第一三號），提起抗告，本院裁定
如下：
    主  文
抗告駁回。
抗告訴訟費用由抗告人負擔。
    理  由
按再審之訴，應於三十日之不變期間內提起。前項期間，自判決
確定時起算，判決於送達前確定者，自送達時起算；其再審之理
由發生或知悉在後者，均自知悉時起算。但自判決確定後已逾五
年者，不得提起。民事訴訟法第五百條第一項、第二項定有明文
。本件抗告人不服前訴訟程序原法院就本案所為九十年度重上字
第五七號判決（下稱原確定判決）及對其提起再審之訴所為之九
十二年度重再字第五號、九十五年度重再更(二)字第一號等再審判
決（下稱第五號、第一號再審判決），先後提起上訴，經前訴訟
程序之本院依序以九十二年度台上字第二七二號、九十三年度台
上字第四四二號、九十六年度台上字第一○九二號裁定駁回其上
訴確定後，已於民國九十二年二月二十七日、九十三年三月二十
五日、九十六年六月五日送達各該裁定正本予抗告人之訴訟代理
人黃麗蓉律師、林政憲等律師、詹茗文等律師，有委任書及送達
證書可稽。則抗告人遲至九十八年十二月十日始以原法院上開各
確定判決有民事訴訟法第四百九十六條第一項第十三款所定「發
現未經斟酌之證物」之再審事由，對之提起再審之訴，均顯逾法
定之三十日不變期間，其中對原確定判決及第五號再審判決部分
更已逾五年之不變期間。另對於第一號再審判決部分，並未舉證
證明其知悉再審事由在後之理由，於法即皆屬不合。抗告人雖主
張：在五年之不變期間內得提起再審之訴，應自最近一次再審判
決（第一號再審判決）確定時起算云云，惟以發現未經斟酌之證
物為再審事由而提起再審之訴者，為確保確定判決經過五年後之
安定性，同法第五百條第二項規定所指之判決確定，應指原確定
判決（第五七號判決）之判決確定而言。且依抗告人於原法院所
主張：其發現林務局於八十年四月十八日拍攝之空照圖，如經斟
酌可證明原確定判決附圖所示Ａ部分，於簽訂租賃契約時已建有
廠房等語，亦見抗告人係以該新證物而針對原確定判決提起再審
之訴，不及於嗣後之第五號、第一號等再審判決。即不生五年之
不變期間，應自第一號再審判決確定時起算之問題。原法院因認
抗告人之再審之訴為不合法，裁定駁回之，依上說明，經核於法
洵無違誤。抗告意旨猶執：其於九十八年十一月十六日始知悉有
空照圖，應以最近一次再審判決（第一號再審判決）確定之日起
，計算五年之不變期間，其於同年十二月十日對各確定判決提起
再審之訴，並未逾三十日及五年之不變期間等詞，指摘原裁定不
當，聲明廢棄，非有理由。
據上論結，本件抗告為無理由。依民事訴訟法第四百九十五條之
一第一項、第四百四十九條第一項、第九十五條、第七十八條，
裁定如主文。
中    華    民    國  九十九  年    三    月   十一   日
                      最高法院民事第三庭
                          審判長法官  蘇  茂  秋
                                法官  陳  碧  玉
                                法官  王  仁  貴
                                法官  張  宗  權
                                法官  高  孟  焄
本件正本證明與原本無異
                                      書  記  官
中    華    民    國  九十九  年    三    月  二十三  日
                                                      K

司法院資訊處製作；財團法人民間司法改革基金會備份。
